臺灣高等法院刑事判決　　　　　　　　96年度上易字第2606號
上　訴　人
即　被　告　乙○○
上列上訴人因侵占案件，不服臺灣桃園地方法院96年度易字第59
6號，中華民國96年8月24日第一審判決（起訴案號：臺灣桃園地
方法院檢察署96年度偵字第3131號），提起上訴，本院判決如下
︰
    主  文
原判決撤銷。
乙○○連續意圖為自己不法之所有，而侵占對於業務上所持有之
物，處有期徒刑捌月，減為有期徒刑肆月，如易科罰金，以銀元
佰元折算壹日，緩刑貳年。
    事  實
一、乙○○自民國89年1月1日起至同年12月31日止，擔任桃園縣
    中壢市○村街99巷B1「好機會社區」管理委員會第1 屆主任
    委員，負有為好機會社區管理委員會向社區住戶收取並保管
    管理費及社區管理、維護等相關工作，為從事業務之人。其
    因財務狀況不佳，竟於89年1月間起至同年7月間擔任主任委
    員職務期間，基於意圖為自己不法之所有之概括犯意，連續
    多次將其業務上所保管持有之好機會社區部分住戶所繳管理
    費款項共計新臺幣（下同）445,860 元，未依規定繳交好機
    會社區管理委員會，以變易持有為所有之意思，挪為己用，
    予以侵占入己。嗣於90年1 月間好機會社區管理委員會進行
    改選，辦理管理委員會委員交接，經核對相關帳目後查覺管
    理費短少，進一步清查，始查悉前開乙○○挪用住戶管理費
    之事實。
二、案經好機會社區管理委員會訴由臺灣桃園地方法院檢察署檢
    察官偵查起訴。
    理  由
一、前揭事實，業據被告乙○○先後於原審、本院審理時供認不
    諱，核與證人即好機會社區代理人官大光、甲○○於偵查時
    指訴之情節相符，並有被告侵占好機會社區公款及清償明細
    表、被告簽發用以清償侵占款項之本票等件在卷足憑，足認
    被告前開不利於己之自白核與事實相符，應可採信。本件被
    告上開侵占罪證明確，犯行洵堪認定，應依法論科。
二、按被告乙○○行為後，刑法業於94年2月2日修正公布，95年
    7月1日施行，修正後刑法第2條第1項規定：「行為後法律有
    變更者，適用行為時之法律。但行為後之法律有利於行為人
    者，適用最有利於行為人之法律。」修正前刑法第33條第 5
    款規定：「罰金：一元以上。」而被告行為時之刑法罰金刑
    ，罰金罰鍰提高標準條例第1 條前段規定，已就其原定數額
    提高為10倍即銀元10元以上，而依現行法規所定貨幣單位折
    算新臺幣條例第2 條規定，計算結果即為新臺幣30元以上。
    修正後刑法第33條第5 款規定：「罰金：新臺幣一千元以上
    ，以百元計算之。」修正前刑法第41條第1 項前段規定：「
    犯最重本刑為五年以下有期徒刑以下之刑之罪，而受六個月
    以下有期徒刑或拘役之宣告，因身體、教育、職業、家庭之
    關係或其他正當事由，執行顯有困難者，得以一元以上三元
    以下折算一日，易科罰金。」又被告行為時之易科罰金折算
    標準，修正前罰金罰鍰提高標準條例第2 條前段（現已刪除
    ）規定，就其原定數額提高為100倍折算1日，是被告行為時
    之易科罰金折算標準，應以銀元100元以上300元以下折算 1
    日，經折算為新臺幣後，應以新臺幣300元以上900元以下折
    算1日。修正後刑法第41條第1項前段則規定：「犯最重本刑
    為五年以下有期徒刑以下之刑之罪，而受六個月以下有期徒
    刑或拘役之宣告者，得以新臺幣一千元、二千元或三千元折
    算一日，易科罰金。」並刪除刑法第56條關於連續犯之規定
    ，將連續數行為而犯同一之罪名者以一罪論之規定，修正為
    連續數行為應分論併罰；比較新舊法修正之結果，新法之規
    定非有利於被告，應依刑法第2條第1項前段之規定，對被告
    上揭犯行適用行為時之法律論處。又刑法施行法增訂第1 條
    之1，於95年6月14日經總統公布，並自同年7月1日起施行，
    第1條之1規定，中華民國94年1月7日刑法修正施行後，刑法
    分則編所定罰金之貨幣單位為新臺幣；94年1月7日刑法修正
    時，刑法分則編未修正之條文定有罰金者，自94年1月7日刑
    法修正後，就其所定數額提高為30倍，但72年6月26 日至94
    年1月7 日新增或修正之條文，就其所定數額提高為3倍，其
    中就刑法第336條所定罰金數額提高為30 倍。惟該條之規定
    實際上對刑法罰金最高刑並無變更，毋庸依修正後刑法第 2
    條第1 項之規定，比較新舊法之適用，應逕行適用刑法施行
    法第1條之1之規定即可。
三、按被告乙○○在好機會社區管理委員會擔任主任委員，負有
    為好機會社區管理委員會向社區住戶收取並保管管理費及社
    區管理、維護等相關工作，為從事業務之人，被告乙○○將
    其業務上管理、持有之好機會社區管理費款項挪供己用予以
    侵占入己，核其所為，係犯刑法第336條第2項業務侵占罪。
    被告先後多次業務侵占犯行，時間緊接，手法相同，所犯均
    為構成要件相同之罪名，依行為時之法律，顯係基於概括犯
    意反覆為之，應依修正前刑法第56條連續犯之規定論以一罪
    ，並加重其刑。原審以被告犯連續業務侵占罪證明確，酌情
    量處有期徒刑十月，減為有期徒刑五月，如易科罰金以銀元
    三佰元即新台幣九佰元折算一日，固非無見，惟查，被告犯
    後已陸續償還好機會社區部分侵占款項，現所欠款項為25萬
    元左右並與好機會社區達成分期清償之合意，並立有清償合
    約書附卷足參，顯有悔意，犯後態度尚稱良好，原審於量刑
    時未及審酌，尚有未洽，被告上訴意旨執此理由請求輕判，
    指摘原判決不當為有理由，自應由本院將原判決予以撤銷改
    判。審酌被告受雇任職，不思安分敬業，因財務狀況不佳，
    而利用其擔任好機會社區管理委員會主任委員之便，侵占其
    因業務上所持有之管理費，侵占金額達445,860 元，損及好
    機會社區全體住戶權益，且侵占期間長達7 月，犯罪情節非
    輕，惟念其並無犯罪前科紀錄，有卷附本院被告前案紀錄表
    可稽，素行良好，犯後已陸續償還好機會社區部分侵占款項
    ，現所欠款項為25萬元左右並與好機會社區達成分期清償之
    合意，並立有清償合約書附卷足參，顯有悔意，犯後態度尚
    稱良好等一切情狀，量處有期徒刑八月，惟被告犯罪時間係
    於96年4月24 日以前，所犯之罪符合中華民國96年罪犯減刑
    條例第2條第1項第3 款之減刑條件，爰依該條例第2條第1項
    第3款、第7條、第9 條之規定，於判決主文同時諭知減其宣
    告刑二分之一之減得之刑，並諭知如易科罰金之折算標準，
    以示懲儆。惟查被告未曾因故意犯罪受有期徒刑以上刑之宣
    告，有本院被告前案紀錄表在卷可稽，且於犯後，業已陸續
    償還好機會社區部分侵占款項，現所欠款項為25萬元左右並
    與好機會社區達成分期清償之合意，已如上述，本件被告經
    此次受刑之宣告後當知警惕，信無再犯之虞，因認被告所受
    刑之宣告以暫不執行為適當，爰併予宣告緩刑二年，以勵自
    新。
據上論斷，應依刑事訴訟法第369條第1項前段、第364條、第299
條第1項前段，刑法第2條第1項前段，刑法第336條第2 項，修正
前刑法第56條、第41條第1 項前段、第74條第1項第1款，刑法施
行法第1條之1，修正前罰金罰鍰提高標準條例第2 條，中華民國
96 年罪犯減刑條例第2條第1項第3款、第7條、第9條，判決如主
文。
本案經檢察官李良忠到庭執行職務。
中　　華　　民　　國　　96　　年　　11　　月　　26　　日
　　　　　　　　　刑事第三庭  審判長法　官　許國宏
　　　　　　　　　　　　　　　　　  法　官　許增男
　　　　　　　　　　　　　　　　　  法　官　楊貴志
以上正本證明與原本無異。
不得上訴。
                                    書記官　陳盈璇
中　　華　　民　　國　　96　　年　　11　　月　　27　　日
附錄：本案論罪科刑法條全文
刑法第336 條
對於公務上或因公益所持有之物，犯前條第一項之罪者，處1 年
以上7年以下有期徒刑，得併科5千元以下罰金。
對於業務上所持有之物，犯前條第一項之罪者，處6月以上5 年
以下有期徒刑，得併科3千元以下罰金。
前二項之未遂犯罰之。
